【裁判字號】    99,訴,587
【裁判日期】    990917
【裁判案由】    毒品危害防制條例等
【裁判全文】
臺灣高雄地方法院刑事裁定               99年度訴字第587號
公  訴  人  臺灣高雄地方法院檢察署檢察官
被      告  張世明
選任辯護人  柳聰賢律師
被      告  高志誠
選任辯護人  張清雄律師
被      告  陳啟峰
選任辯護人  鄭國安律師
            吳麗珠律師
            康進益律師
被      告  白志偉
選任辯護人  曾慶雲律師
被      告  劉岳倫
選任辯護人  陳惠美律師
上列被告因違反毒品危害防制條例等案件，本院裁定如下：
    主  文
張世明、高志誠、陳啟峰、白志偉、劉岳倫均自民國玖拾玖年玖
月貳拾參日起延長羈押貳月。
張世明、高志誠、陳啟峰、白志偉、劉岳倫具保之聲請均駁回。
    理  由
一、被告張世明、高志誠、陳啟峰、白志偉、劉岳倫前因違反毒
    品危害防制條例等案件，經本院訊問後，認其等涉犯毒品危
    害防制條例第4 條第3 項運輸第三級毒品罪，均屬嫌疑重大
    ，所涉犯為最輕本刑為5 年以上有期徒刑之罪，且均有逃亡
    之虞，其中被告陳啟峰之供述與其他同案被告之供述不一，
    有事實足認有勾串共犯之虞，非予羈押，顯難進行審判，均
    有羈押必要，被告陳啟峰並有禁止接見通信之必要，爰就被
    告張世明、高志誠、白志偉、劉岳倫部分依刑事訴訟法第10
    1 條第1 項第1 款、第3 款規定，被告陳啟峰依同法第101
    條第1 項第1 款、第2 款、第3 款規定，均於民國99年4 月
    23日裁定執行羈押，被告陳啟峰並禁止接見通信。嗣除陳啟
    峰部分，因與其涉案情節相關之同案被告進行交互詰問完畢
    ，認已無勾串共犯之虞，而於99年7 月16日庭訊完畢後，當
    庭諭知解除其禁止接見通信之限制外，被告張世明、高志誠
    、陳啟峰、白志偉、劉岳倫俱本於前開刑事訴訟法第101 條
    第1 項第1 款、第3 款事由及必要性，於99年7 月19日裁定
    均自99年7 月23日起延長羈押2 個月。
二、嗣本案經本院審理，陸續對於證人奧森、蘇文俊、曾國彥、
    吳東原、謝佳河、證人即同案被告高志誠、劉岳倫、張世明
    、陳興雄、白志偉進行交互詰問完畢，參酌彼等於本院審理
    中之證詞、卷內多名證人及共同被告於法務部調查局人員調
    查時、臺灣高雄地方法院檢察署（下稱高雄地檢署）檢察官
    偵訊時之陳述、監聽譯文、查獲現場蒐證光碟及照片等資料
    ，暨扣案愷他命等物證，認被告張世明、高志誠、陳啟峰、
    白志偉、劉岳倫涉犯運輸第三級毒品罪，確屬罪嫌重大，其
    等所涉犯均為最輕本刑為5 年以上有期徒刑之罪。且被告張
    世明於偵訊中自承：因伊大陸的工廠遭查封，伊需繳完稅金
    始能回臺，伊是偷渡回來臺灣等語（見高雄地檢署99年度偵
    緝字第860 號卷第23頁），堪認被告張世明前有偷渡之紀錄
    。又被告高志誠、劉岳倫均自承前曾前往大陸地區，由其等
    所稱綽號「阿志」之人接應後，進行本件運輸愷他命之犯行
    ；而被告白志偉於接受調查時供稱：劉岳倫是透過伊才認識
    張世明。張世明叫伊過去大陸洽談有關檢驗這次要交付愷他
    命之品質與交付愷他命之事，伊不想去，就叫劉岳倫前往大
    陸珠海聯絡綽號「阿志」之人，並檢驗「阿志」的愷他命品
    質等語（見高雄地檢署99年度偵字第2786號卷第196 頁），
    足認被告高志誠、白志偉、劉岳倫在大陸地區均尚有接應之
    人。另本案被告等人涉嫌用以運輸扣案愷他命之「明洲號」
    漁船所有人陳家卉為被告陳啟峰之母，聘僱同案被告蔡泰村
    、蔡染、蔡建智、證人奧森共同駕船出海並前往大陸地區接
    運本件扣案愷他命之被告陳興雄，則為被告陳啟峰之父，堪
    認被告陳啟峰應能輕易接觸與得離境之漁船之相關人脈，參
    以本案正係利用漁船自大陸地區走私愷他命進入臺灣地區之
    方式犯案，足認被告張世明、高志誠、陳啟峰、白志偉、劉
    岳倫均有利用漁船或其他方式偷渡、逃亡之可能。茲本院以
    羈押期間即將屆滿，經本院於99年9 月10日再次訊問被告張
    世明、高志誠、陳啟峰、白志偉、劉岳倫後，認其5 人就前
    述刑事訴訟法第101 條第1 項第1 款、第3 款之羈押原因均
    仍存在，並考量運輸第三級毒品罪之罪質甚重，本件扣案之
    第三級毒品愷他命數量多達806.024 公斤，暨本案尚有其他
    書證待調查，為保全被告張世明、高志誠、陳啟峰、白志偉
    、劉岳倫得以進行審判程序，均仍有繼續羈押之必要性，是
    被告張世明、高志誠、陳啟峰、白志偉、劉岳倫均應自99年
    9 月23日起，再延長羈押2 月。
三、被告及辯護人聲請意旨：
(一)被告張世明及其辯護人聲請意旨略以：被告張世明已全部據
    實陳述，並無串證之虞，且本案所有被告及證人均已詰問完
    畢，依公民與政治權利國際公約第9 條規定，請求具保停止
    羈押等語。
(二)被告高志誠及其辯護人聲請意旨略以：被告高志誠對其犯行
    坦承不諱，且其先前係以搭機方式前往大陸地區，並非搭漁
    船，並無以漁船偷渡出境之可能，請審酌大法官解釋第665
    號解釋，准以具保停止羈押等語。
(三)被告陳啟峰及其辯護人聲請意旨略以：被告陳啟峰堅詞否認
    被訴運輸第三級毒品之犯行，而利用漁船走私運輸毒品不表
    示被告會以漁船偷渡出境，被告陳啟峰家中尚有二名幼子，
    其父陳興雄亦重病，且其父陳興雄保外後亦未逃亡，請求以
    限制出境、出海、命被告陳啟峰定期至警局報到之方式替代
    羈押，爰依此請求停止羈押等語。
(四)被告白志偉及其辯護人聲請意旨略以：被告白志偉於偵、審
    期間均已坦承犯行，並無逃亡之必要性，請審酌以羈押以外
    之替代手段如命被告白志偉定期向警察機關報到等方式，代
    替羈押，爰請求具保停止羈押，以利被告白志偉於服刑前先
    行安頓妻小等語。
(五)被告劉岳倫及其辯護人聲請意旨略以：被告劉岳倫與「阿志
    」聯絡須透過同案被告白志偉，然白志偉與「阿志」之聯絡
    方法業經扣案，且被告劉岳倫並無取得漁船之可能性，另被
    告劉岳倫已有服刑之心理準備，請求准予具保停止羈押，使
    其得於中秋佳節返家與家人團聚等語。
四、本院審酌：
(一)被告張世明、高志誠、陳啟峰、白志偉、劉岳倫涉犯毒品危
    害防制條例第4 條第3 項運輸第三級毒品罪嫌均屬重大，所
    涉犯為最輕本刑為5 年以上有期徒刑之罪，且有事實足認有
    逃亡之虞，其等原羈押原因及必要性均仍存在乙節，業如前
    述。又本件被告張世明、高志誠、陳啟峰、白志偉、劉岳倫
    等5 人與同案被告陳興雄、蔡泰村、蔡染、蔡建智等人，涉
    嫌共謀以「明洲號」漁船走私方式自大陸地區運輸第三級毒
    品愷他命進入臺灣地區；且本件未到案之「阿志」係臺灣人
    士，並非大陸人士乙節，業據被告高志誠、劉岳倫供述在卷
    ；再者，依被告張世明、高志誠、白志偉、劉岳倫、陳興雄
    於偵、審中供述內容觀之，該名綽號「阿志」之人既能透過
    被告張世明、白志偉等人尋得走私毒品之管道即被告陳興雄
    、陳啟峰得輕易支配之漁船，被告張世明先前亦有成功偷渡
    之紀錄，自可合理推論本案被告張世明、高志誠、陳啟峰、
    白志偉、劉岳倫如具保在外，有較高之可能性再度與「阿志
    」或其他得以支配漁船之人間取得聯繫。參以臺灣地區四面
    環海，雖有相關軍警單位把關，然或因人力不足、地理環境
    等因素，犯罪嫌疑人偷渡出境之情事仍時有所聞。是為避免
    被告張世明、高志誠、陳啟峰、白志偉、劉岳倫5 人利用上
    開機會與人脈潛逃出境、出海，確保其5 人得以進行審判程
    序，均仍有繼續羈押之原因及必要性，不能以具保、限制住
    居、限制出境、出海、定期向警察機關報到等方式替代，是
    被告張世明、高志誠、陳啟峰、白志偉、劉岳倫5 人及其各
    自之辯護人前述有關被告等5 人無逃亡之虞，請求以其他替
    代方式停止羈押云云，均尚難採信。
(二)又「一、人人有權享有身體自由及人身安全。任何人不得無
    理予以逮捕或拘禁。非依法定理由及程序，不得剝奪任何人
    之自由。二、執行逮捕時，應當場向被捕人宣告逮捕原因，
    並應隨即告知被控案由。三、因刑事罪名而被逮捕或拘禁之
    人，應迅即解送法官或依法執行司法權力之其他官員，並應
    於合理期間內審訊或釋放。候訊人通常不得加以羈押，但釋
    放得令具報，於審訊時，於司法程序之任何其他階段、並於
    一旦執行判決時，候傳到場。四、任何人因逮捕或拘禁而被
    奪自由時，有權聲請法院提審，以迅速決定其拘禁是否合法
    ，如屬非法，應即令釋放。五、任何人受非法逮捕或拘禁者
    ，有權要求執行損害賠償。」，公民與政治權利國際公約第
    9 條定有明文。另前揭公約所揭示保障人權之規定，具有國
    內法律之效力，亦據公民與政治權利國際公約及經濟社會文
    化權利國際公約施行法第2 條規定在案。惟本案被告張世明
    部分，係檢察官依法偵查後，認其涉犯毒品危害防制條例第
    4 條第3 項運輸第三級毒品罪，嫌疑重大，經合法拘提未到
    而發布通緝，嗣緝獲到案後依刑事訴訟法第101 條第1 項第
    1 款、第2 款、第3 款規定聲請羈押，並禁止接見通信，並
    經本院審核後認確有該等羈押原因及必要性後裁定予以羈押
    ，並禁止接見通信，有相關卷證資料可參，足認被告張世明
    之逮捕、羈押均依法定理由及程序為之，與前述公民與政治
    權利國際公約第2 條規定之意旨並無扞格之處。另本件並非
    以被告張世明有勾串共犯或證人之虞為羈押理由，是被告張
    世明有無勾串共犯或證人，核與羈押原因是否消滅無涉，是
    被告張世明之辯護人執上開理由為據，請求停止被告張世明
    之羈押云云，均難採認。
(三)本院裁定被告高志誠延長羈押部分，係認其涉犯最輕本刑為
    5 年以上有期徒刑之罪，嫌疑重大，並有事實足認有逃亡之
    虞，且有羈押必要性，而依刑事訴訟法第101 條第1 項第1
    款、第3 款規定予以羈押等情，已詳述如前，核與大法官解
    釋第665 號解釋之意旨無違，被告高志誠之辯護人請求依該
    解釋意旨停止被告高志誠之羈押，難認有理由。又被告等人
    之家庭等因素，並非本院准否具保停止羈押之應行審酌事項
    ，是被告白志偉、劉岳倫、陳啟峰及其等辯護人以前揭家庭
    事由聲請具保，均屬無據。至同案被告陳興雄因罹患疾病，
    經本院裁定停止羈押後有無逃亡乙節，與被告陳啟峰有無逃
    亡之虞間並無必然之關連，被告陳啟峰之辯護人以此為由，
    主張被告陳啟峰無逃亡之虞云云，同難採認。此外，上開聲
    請意旨核均與刑事訴訟法第114 條所定各款事由不相符合。
    綜上，本件被告張世明、高志誠、陳啟峰、白志偉、劉岳倫
    及其等之辯護人聲請具保停止羈押，均難准許，俱應予駁回
    。
五、爰依刑事訴訟法第108 條第1 項前段、第5 項、第220 條，
    裁定如主文。
中    華    民    國    99    年    9     月    17    日
                  刑事第十七庭  審判長法  官  陳建和
                                      法  官  余銘軒
                                      法  官  毛妍懿
以上正本證明與原本無異。
如不服本裁定，應於收受送達後5 日內向本院提出抗告狀。
中    華    民    國    99    年    9     月    21    日
                                      書記官  林晏光

司法院資訊處製作；財團法人民間司法改革基金會備份。
